【裁判字號】    90,小上,9
【裁判日期】    900226
【裁判案由】    給付侵占款
【裁判全文】
臺灣高雄地方法院民事裁定  九十年度小上字第九號
    上  訴  人  乙○○
    被上訴人    甲○○
右當事人間請求給付侵占款事件，上訴人對於中華民國八十九年十一月七日本院高雄
簡易庭八十九年度雄小字第二○一七號第一審判決提起上訴，本院裁定如左：
    主  文
上訴駁回。
第二審訴訟費用由上訴人負擔。
    理  由
一、按對於小額程序之第一審裁判之上訴，非以其違背法令為理由，不得為之；所謂
    判決違背法令，乃指判決不適用法規或適用不當；而有第四百六十九條所列第一
    款至第五款事由時，其判決當然為違背法令；又當事人於第二審程序不得提出新
    攻擊或防禦方法；次按上訴狀內未表明上訴理由者，上訴人應於提起上訴後二十
    日內，提出理由書於原第二審法院；未提出者，毋庸命其補正，由原第二審法院
    以裁定駁回之，民事訴訟法第四百三十六條之二十四第二項、第四百三十六條之
    三十二第二項準用第四百六十八條及第四百六十九條第一款至第五款（同條第六
    款則不在準用之列）、第四百三十六條之二十八前段、第四百七十一條第一項分
    別定有明文。是當事人提起上訴，如依民事訴訟法第四百六十八條規定，以小額
    程序之第一審判決有不適用法規或適用法規不當為理由時，其上訴狀或理由狀應
    有具體之指摘，並揭示該法規之條項或其內容，若係成文法以外之法則，應揭示
    該法則之旨趣，倘為司法院解釋或最高法院之判例，則應揭示該判解之字號或其
    內容，如以民事訴訟法第四百六十九條第一款至第五款所列情形為理由時，其上
    訴狀或理由書，應揭示合於該條款之事實。上訴狀或理由書如未依此項方法表明
    ，或其所表明者，顯與上開法條規定不相合時，即難認為已對小額程序之第一審
    判決之違背法令有具體之指摘，其上訴自難認為合法。
二、本件上訴人對小額程序之第一審判決提起上訴，核其上訴理由狀所載內容，無非
    ：（一）兄弟姐妹在同一機關為公務人員時，父母之喪葬費皆有請領之權利，但
    依規定，應選擇一人申請，平均分配其他公務員有通常慣例，請領人不得一人獨
    得。既有通常慣例，原審何不依慣例？（二）本案例實屬罕見，原審應傳本案發
    生機關之人事主任到案說明其規定及通常慣例，原審不加詳查，亦未傳訊最瞭解
    之人事主任到案說明作參考，採片面之詞，草草判決，有違背法令具體事實之嫌
    等語。惟查：
（一）按「民事，法律所未規定者，依習慣；無習慣者，依法理。」，民法第一條定
      有明文。本件上訴人固主張兄弟姐妹在同一機關為公務人員時，對於父母之喪
      葬費皆有請領之權利，而依規定選擇一人申請時，依通常慣例應平均分配其他
      擔任公務員之兄弟姐妹，請領人不得一人獨得等語。惟何謂「通常慣例」，是
      否即係上揭民法第一條所規定之「習慣」，若是，則「通常慣例」之具體內容
      又為何？此等均未見上訴人具體指明。從而，依諸上開說明，實難據上訴人概
      言之「未依通常慣例分配」等語，即遽為原審判決有違法令之認定。
（二）至上訴人另主張原審疏未傳訊服務機關之人事主任到案，以查明事實真相乙節
      ，因此乃屬原審調查證據及認定事實之職權，依諸民事訴訟法第四百三十六條
      之二十四之規定，尚非屬法律審上訴審所得審酌。況經本院核閱原審卷，上訴
      人於原審並未提出傳喚服務機關之人事主任到庭為證之攻擊防禦方法，是依民
      事訴訟法第四百三十六條之二十八前段之規定，上訴人於上訴審自不得提出此
      一新攻擊防禦方法。
（三）綜上所述，上訴人前開主張顯係就原審取捨證據及認定事實之職權而為論斷，
      且未就本件原審判決有何不適用法規或適用不當有所具體指摘，又未具體指出
      原審判決是否有民事訴訟法第四百六十九條所列第一款至第五款所列各款當然
      違背法令之情形，揆諸前揭說明，上訴人之上訴為不合法，自應予以駁回。
據上論結，本件上訴為不合法，依民事訴訟法第四百三十六條之三十二第二項、第四
百七十一條第一項、第九十五條、第七十八條，裁定如主文。
中      華      民      國    九十    年      二      月    二十六    日
                              臺灣高雄地方法院民事第五庭
~B審判長法官  朱玲瑤
~B法      官  吳為平
~B法      官  徐美麗
右為正本係照原本作成。
本裁定不得抗告。
中      華      民      國    九十    年      二      月    二十六    日
~B法院書記官  楊銘仁


司法院資訊處製作；財團法人民間司法改革基金會備份。
